臺灣彰化地方法院刑事判決　　　　　　　　　　　　九十二年度交訴字第一三九號
　　公　訴　人　臺灣彰化地方法院檢察署檢察官
　　被　　　告　乙○○
右列被告因業務過失致死等案件，經檢察官提起公訴（九十二年度偵字第四六○八號
），本院依簡式審判程序判決如左：
    主  文
乙○○從事業務之人，因業務上之過失致人於死，處有期徒刑捌月。
    事  實
一、乙○○為全拖式聯結車司機，運送貨物為其業務，係從事駕駛業務之人，前於民
    國八十八年間因業務過失致死案件，經本院判處有期徒刑五月，緩刑二年確定。
    詎猶不知謹慎駕駛，復於九十二年五月二十四日晚上八時許，駕駛車牌號碼ＳＮ
    ─五六六號營業用曳引車、拖掛車牌號碼ＬＩ─Ｈ九號營業用全拖車，成為全拖
    式聯結車，沿彰化縣二林鎮○○路○段由西往東方向行駛，行經該路段五十六號
    前時，原應注意汽車超車時，欲超越同一車道之前車時，須先按鳴喇叭二單響或
    變換燈光一次，待前行車減速靠邊或以手勢或亮右方向燈表示允讓後，後行車始
    得超越，超越時應顯示左方向燈並與前車左側保持半公尺以上之間隔超過，行至
    安全距離後，再顯示右方向燈駛入原行路線，同時應注意車前狀況，並隨時採取
    必要之安全措施，而依當時天候晴、夜間有照明、市區○○道路○路面為乾燥、
    無缺陷、無障礙物、視距良好之情形，依其智識、能力又無不能注意之情事，詎
    乙○○竟疏未注意前有甲○○騎乘車牌號碼ＮＰＫ─九九八號重機車附載許月子
    ，正沿同路段、同向行駛在右側前方，即貿然自甲○○之左側超車，致擦撞甲○
    ○騎乘之機車左側，甲○○、許月子因而人車倒地，致甲○○受有右側股骨頸骨
    折之傷害，許月子則受有腹腔、骨盆腔挫輾壓導致出血性休克當場死亡。嗣經警
    員在彰化縣二林鎮○○路台糖加油站前將乙○○攔停（肇事逃逸部分經檢察官為
    不起訴處分），始查悉上情。
二、案經甲○○、許月子之夫甲○○、之父許春木告訴及彰化縣警察局二林分局報告
    臺灣彰化地方法院檢察署檢察官自動檢舉偵查起訴。
    理  由
一、右開事實，業據被告乙○○於本院審理時坦承不諱，核與告訴人甲○○、證人謝
    敏仁指述及證述情節相符，並有道路交通事故現場圖、道路交通事故調查報告表
    （一）、（二）各一紙、事故現場照片十五張、財團法人彰化基督教醫院二林分
    院診斷書一紙附卷可資佐證；且被害人許月子確因本件交通事故，受有腹腔、骨
    盆腔挫輾壓導致出血性休克而當場死亡，亦經臺灣彰化地方法院檢察署檢察官督
    同檢驗員相驗明確，有臺灣彰化地方法院檢察署相驗屍體證明書、勘驗筆錄、相
    驗鑑定報告書各一份及相驗照片九張附卷可憑，足證被告之自白與事實相符，可
    以採信。按汽車超車時，欲超越同一車道之前車時，須先按鳴喇叭二單響或變換
    燈光一次，前行車減速靠邊或以手勢或亮右方向燈表示允讓後，後行車始得超越
    。超越時應顯示左方向燈並於前車左側保持半公尺以上之間隔超過，行至安全距
    離後，再顯示右方向燈駛入原行路線；又汽車行駛時，駕駛人應注意車前狀況，
    並隨時採取必要之安全措施，道路交通安全規則第一百零一條第三、五款、第九
    十四條第三項分別定有明文。本件被告行經該路段，見同向有告訴人甲○○騎乘
    之機車行駛在右前側，欲超車時本應依循前開道路交通安全規則行駛，並隨時注
    意車前狀況，採取必要之安全措施，而依當時天候晴、夜間有照明、市區○○道
    路○路面為乾燥、無缺陷、無障礙物、視距良好之情形，依其智識、能力又無不
    能注意之情事，竟未依前開規定超車，致擦撞甲○○騎乘之機車而肇事，其對本
    件車禍事故之發生自有過失，臺灣省彰化縣區車輛行車事故鑑定委員會就本件肇
    事責任歸屬亦同此認定，有該鑑定委員會九十二年六月二十三日彰鑑字第九二○
    四六三號鑑定意見書一份可佐，雖告訴人甲○○無駕駛執照亦有違道路交通安全
    規則之規定，然仍無解於被告過失責任之成立。又被告之過失駕駛行為與被害人
    許月子之死亡及告訴人甲○○之傷害間，具有相當之因果關係，本件事證明確，
    被告犯行洵堪認定。
二、查被告乙○○於發生本件車禍時係全拖式聯結車司機，平日駕駛全拖式聯結車運
    送貨物，為從事駕駛業務之人，核其所為，係犯刑法第二百七十六條第二項從事
    業務之人，因業務上過失致人於死罪，及同法第二百八十四條第二項前段，從事
    業務之人，因業務上過失傷害罪。被告以一業務上過失行為侵害被害人許月子之
    生命及告訴人甲○○之身體法益，為想像競合犯，依刑法第五十五條前段規定，
    應從一重之業務過失致死罪處斷。爰審酌被告為從事駕駛業務之人，自應有較高
    之注意義務，本件過失之程度、致被害人許月子死亡、告訴人甲○○傷害之結果
    ，及被告犯後尚能坦承犯行，積極與被害人家屬達成民事和解（有彰化縣二林鎮
    調解委員會調解書一紙附卷可參）等一切情狀，量處如主文所示之刑，以示懲儆
    。末查，被告前於八十八年一月間因犯業務過失致死案件，經本院判處有期徒刑
    五月，緩刑二年確定，惟於緩刑期滿，該緩刑之宣告未經撤銷，其刑之宣告已失
    其效力，與未曾受有期徒刑以上刑之宣告相同（最高法院二十八年上字第二○○
    九號判例參照），此有臺灣高等法院被告全國前案紀錄表附卷可憑，惟被告既係
    以駕駛車輛為其日常業務，前亦有業務過失致死之前科，自當更加謹慎駕駛，竟
    仍再犯本件業務過失致死案件，顯見被告實未能因前所為刑之宣告而知所警惕，
    本院斟酌前情，認本件不適於宣告緩刑，併予敘明。
據上論斷，應依刑事訴訟法第二百七十三條之一第一項、第二百九十九條第一項前段
，刑法第二百七十六條第二項、第二百八十四條第二項前段、第五十五條，罰金罰鍰
提高標準條例第一條前段，判決如主文。
本件經檢察官廖曉萍到庭執行職務。
中      華      民      國    九十三    年      一      月     二十     日
  臺灣彰化地方法院交通法庭
                                  法      官  許  雅  婷
右正本證明與原本無異。
如不服本判決，應於判決送達後十日內向本院提出上訴狀( 須附繕本 )。
告訴人或被害人對於判決如有不服具備理由請求檢察官上訴者，其上訴期間之計算係
以檢察官收受判決正本之日期為準。
                                  法院書記官  謝  秋  德
中      華      民      國    九十三    年      一      月     二十七   日
附錄本案論罪科刑法條全文：
中華民國刑法第二百七十六條
 (過失致死罪)
因過失致人於死者，處二年以下有期徒刑、拘役或二千元以下罰金。
從事業務之人，因業務上之過失犯前項之罪者，處五年以下有期徒刑或拘
役，得併科三千元以下罰金。
中華民國刑法第二百八十四條
 (過失傷害罪)
因過失傷害人者，處六月以下有期徒刑、拘役或五百元以下罰金，致重傷
者，處一年以下有期徒刑、拘役或五百元以下罰金。
從事業務之人，因業務上之過失傷害人者，處一年以下有期徒刑、拘役或
一千元以下罰金，致重傷者，處三年以下有期徒刑、拘役或二千元以下罰
金。
